臺灣板橋地方法院刑事判決　　　　　　　 100年度訴字第88號
公　訴　人　臺灣板橋地方法院檢察署檢察官
被　　　告　張育榕
選任辯護人　王立中律師（財團法人法律扶助基金會）
　　　　　　沈以軒律師（財團法人法律扶助基金會）
上列被告因違反毒品危害防制條例案件，經檢察官提起公訴（10
0 年度偵字第30566 號），本院判決如下：
    主  文
張育榕販賣第二級毒品，處有期徒刑壹年拾月，未扣案之販賣第
二級毒品所得新臺幣伍佰元，沒收，如全部或一部不能沒收時，
以其財產抵償之，及未扣案之行動電話壹支（含SIM 卡門號00
00000000號壹張），沒收，如全部或一部不能沒收時，
追徵其價額；又販賣第二級毒品，處有期徒刑參年陸月，未扣案
之販賣第二級毒品所得新臺幣伍佰元，沒收，如全部或一部不能
沒收時，以其財產抵償之，及未扣案之行動電話壹支（含SIM 卡
門號0000000000號壹張），沒收，如全部或一部不能
沒收時，追徵其價額。應執行有期徒刑肆年拾月，未扣案之販賣
第二級毒品所得新臺幣壹仟元，沒收，如全部或一部不能沒收時
，以其財產抵償之，及未扣案之行動電話壹支（含SIM 卡門號0
000000000號壹張），沒收，如全部或一部不能沒收時
，追徵其價額。
    事  實
一、張育榕明知安非他命係屬毒品危害防制條例第2 條第2 項第
    2 款所規定之第二級毒品，不得非法販賣，竟意圖營利，基
    於販賣第二級毒品安非他命之犯意，以其所持用之行動電話
    門號0000000000號作為販賣第二級毒品安非他命之聯絡工具
    ，分別為下列(一)、(二)所示之販賣第二級毒品行為：
(一)、於民國99年10月3 日下午3 時許，由林淑惠以其所持用之行
    動電話門號0000000000號與張育榕前開門號聯絡，表示欲以
    新臺幣（下同）500 元向張育榕購買第二級毒品安非他命 1
    小包（重量不詳），經雙方達成合意，遂於同日下午3 時50
    分許，在臺北縣板橋市（現改制為新北市板橋區，下同）篤
    行路2 段74號永豐銀行溪州分行，張育榕交付價值500 元之
    安非他命1 小包（重量不詳）予林淑惠，而林淑惠於收受該
    安非他命後隨即交付價金500 元予張育榕，完成該次安非他
    命之交易。
(二)、於99年10月9 日下午3 時1 分許，由林春煌以其所持用之行
    動電話門號0000000000號與張育榕聯絡，表示欲以500 元向
    張育榕購買第二級毒品安非他命1 小包（重量不詳），經雙
    方達成合意，遂於同日下午3 時10分許，在臺北縣板橋市○
    ○路○ 段與民生路口間之「非常機車」機車行附近，張育榕
    交付價值500 元1 小包（重量不詳）之安非他命予林春煌，
    而林春煌於收受該包安非他命後隨即交付價金500 元予張育
    榕，完成該次安非他命之交易。
(三)、嗣經警持臺灣桃園地方法院核發之通訊監察書對上開張育榕
    所持用之門號實施通訊監察發現上情，並於99年11月17日上
    午9 時30分許（起訴書誤載為「上午10時30分許」，茲予更
    正），經警持本院核發之搜索票至張育榕位於臺北縣板橋市
    ○○街46巷23之1 號居所內實施搜索，扣得甲基安非他命2
    小包（共毛重2.5 公克，因鑑驗使用0.0051公克，驗餘總毛
    重2.4949公克，起訴書誤載為「（安非他命2 包（分別為1
    公克、1.5 公克）」，茲予更正）及其所有供己施用安非他
    命用之玻璃球吸食器2 個（其另涉犯施用第二級毒品罪嫌，
    業經檢察官以100 年度毒偵字第2600、2604號提起公訴，現
    由本院100 年度訴字第1395號審理中），始查悉上情。
二、案經內政部警政署刑事警察局移送臺灣板橋地方法院檢察署
    檢察官偵查起訴。
    理  由
壹、有關證據能力部分：刑事訴訟法第159 條第1 項雖規定，被
    告以外之人於審判外之言詞或書面陳述，除法律有規定外，
    不得作為證據。惟同法第159 條之5 明定：「被告以外之人
    於審判外之陳述，雖不符前4 條之規定，而經當事人於審判
    程序同意作為證據，法院審酌該言詞陳述或書面陳述作成時
    之情況，認為適當者，亦得為證據。」、「當事人、代理人
    或辯護人於法院調查證據時，知有第159 條第1 項不得為證
    據之情形，而未於言詞辯論終結前聲明異議者，視為有前項
    之同意。」，其立法理由在於傳聞證據未經當事人之反對詰
    問予以核實，乃排斥其證據能力。惟當事人如放棄對原供述
    人之反對詰問權，於審判程序表示同意該等傳聞證據可作為
    證據，此時，法院除認該傳聞證據欠缺適當性外，自可承認
    其證據能力。又當事人、代理人或辯護人於調查證據時，知
    有刑事訴訟法第159 條第1 項不得為證據之情形，卻表示「
    對於證據調查無異議」、「沒有意見」等意思，而未於言詞
    辯論終結前聲明異議者，應視為已有將該等傳聞證據採為證
    據之同意，最高法院93年度台上字第3533號、94年度台上字
    第2976號判決亦採同一見解。經查：本案被告張育榕、辯護
    人及檢察官於本院審判期日，對於下列經本院調查之證據方
    法，均表示對證據能力不爭執，復於審判期日就本院一一提
    示之前揭證據方法於言詞辯論終結前，均亦未就所調查之證
    據主張有刑事訴訟法第159 條第1 項不得為證據之情形，是
    參照上開說明要旨，本案經調查之證據，均有證據能力，合
    先敘明。
貳、實體方面：
一、上開事實，業據被告張育榕於偵訊及本院訊問時坦承不諱，
    核與證人林淑惠於警詢及偵訊時具結證述、證人林春煌於偵
    訊時具結證述之情節大致相符，並有被告前開行動電話通訊
    譯文1 份（詳見偵查卷第27至91頁，其中被告與證人林淑惠
    之通訊監察譯文：第37頁反面、第130 至131 頁，被告與證
    人林春煌之通訊監察譯文：第63頁反面、第143 至145 頁）
    、桃園縣政府警察局龍潭分局偵查隊偵辦林淑惠毒品案之蒐
    證照片4 張（偵查卷第170 至171 頁）、臺灣桃園地方法院
    99年聲監字第000505號、99年聲監續字第001009號、99年聲
    監續字第001210號、99年聲監續字第001428號、99年聲監字
    第000803號、99年聲監續字第001674號、99年度聲監續字第
    001906號、99年聲監字第000893號、99年聲監續字第001904
    號通訊監察書各1 份及有關林淑惠、林春煌之臺灣高等法院
    被告前案紀錄表2 份及臺灣板橋地方法院檢察署99年度毒偵
    字第9252號、100 年度毒偵字第21、355 號緩起訴處分書（
    林淑惠）、99年度毒偵字第8700號聲請簡易判決處刑書（林
    春煌各1 份（本院卷第20至37、127 至133 頁）在卷可稽。
    是被告前開自白核與事實相符，堪以採信。故前開事實，堪
    以認定屬實。則本案事證已臻明確，被告犯行堪以認定，應
    予依法論科。
二、論罪科刑部分：
(一)、論罪部分：就事實欄一(一)、(二)所示部分，核被告所為，均係
    犯毒品危害防制條例第4 條第2 項之販賣第二級毒品罪。其
    販賣前持有安非他命之低度行為為販賣之高度行為所吸收，
    不另論罪。又被告前後二次販賣第二級毒品行為，犯意各別
    ，行為互殊，應予分論併罰。又查被告於偵查及審理中均自
    白事實欄一(一)所示之犯罪，爰依毒品危害防制條例第17條第
    2 項規定，減輕其刑。至被告於偵查中就事實欄一(二)所示之
    犯罪係答辯稱：99年10月9 日伊與林春煌有通話並在非常機
    車機車行碰面，但伊與他還有林志峰三者間有金錢上的借貸
    ，伊不記得這次碰面到底是為何事；99年10月9 日與林春煌
    在非常機車機車行碰面，伊真的忘記到底是要交易還是只要
    借錢云云（詳見偵查卷第150 、169 頁），是難認被告就此
    販賣第二級毒品之犯行業於偵訊中自白，附此陳明。再按同
    為販賣第二級毒品之人，其原因動機不一，犯罪情節未必盡
    同，或有大盤毒梟者，亦有中、小盤之分，甚或僅止於吸毒
    者友儕間為求互通有無之有償轉讓者亦有之，其販賣行為所
    造成危害社會之程度自屬有異，法律科處此類犯罪，所設販
    賣第二級毒品之法定最低本刑卻同為「無期徒刑或7 年以上
    有期徒刑」，不可謂不重。於此情形，倘依其情狀處以有期
    徒刑，即足以懲儆，並可達防衛社會之目的者，自非不可依
    客觀之犯行與主觀之惡性二者加以考量其情狀，是否有可憫
    恕之處，適用刑法第59條之規定酌量減輕其刑，期使個案裁
    判之量刑，能斟酌至當，符合比例原則。查被告前開二次販
    賣第二級毒品之數量均屬小額零星販賣，並非藏有鉅量之毒
    品，與大宗走私或利用幫派組織結構販賣者相較，對社會之
    危害稍低，被告應僅係在吸毒者彼此互通有無，並賺取其中
    些微差價，對社會造成之危害尚無從與前述之組織型毒販相
    提並論，倘一律論處毒品危害防制條例第4 條第2 項之法定
    本刑無期徒刑或7 年以上有期徒刑，不免過苛，故認其各次
    犯罪情狀在客觀上均足以引起一般人之同情，情節尚堪憫恕
    ，爰均依刑法第59條之規定減輕其刑，並就事實欄一(一)部分
    ，依法遞減之。
(二)、科刑部分：爰審酌被告前有多次施用毒品之科刑紀錄，此有
    臺灣高等法院被告前案紀錄表1 份在卷可稽，當深知毒品對
    人體之危害性，竟圖一己私利而出售安非他命牟利，殘害國
    民身心健康，助長社會濫用毒品風氣；惟念被告坦承犯行，
    深具悔意，販賣毒品安非他命之數量屬小額零星販賣，及其
    犯罪動機、目的、手段、所生危害、生活狀況、智識程度等
    一切情狀，分別量處如主文所示之刑，並定其應執行之刑，
    以資懲儆。
(三)、沒收部分：
１、按犯毒品危害防制條例第4 條至第9 條、第12條、第13條或
    第14條第1 項、第2 項之罪者，其供犯罪所用或因犯罪所得
    之財物均沒收之，如全部或一部不能沒收時，追徵其價額或
    以其財產抵償之，毒品危害防制條例第19條第1 項定有明文
    ；且本條屬相對義務沒收之規定，是其自有刑法第38 條第1
    項第3 款、第3 項前段規定之適用，即以屬犯人所有者，方
    得宣告沒收。再者，毒品危害防制條例第19條第1 項既採義
    務沒收主義（相對義務沒收），則其犯罪所得之對價，不問
    其中成本若干，利潤多少，固應全部諭知沒收；惟因法條既
    明文「因犯罪所得之財物」，是其沒收範圍必以犯人實際所
    得者為限，苟無所得或尚未取得者，即無從為沒收、追徵或
    以財產抵償之諭知（最高法院96年度台上字第2331號判決意
    旨參照）；此外，本條所稱「追徵其價額」者，亦必限於所
    沒收之物為金錢以外之其他財物而無法沒收時，始有追徵其
    價額之可言，俾使其繳納與原物相當之價額，惟倘所得財物
    為金錢而無法沒收時，當應以其財產抵償，而不生追徵價額
    之問題（蓋倘犯罪所得之金錢為新臺幣時，因其本身即為我
    國現行貨幣價值之表示，是自不發生追徵其價額之問題）。
    查被告本件2 次販賣第二級毒品所得之款項各500 元，爰就
    各次販賣第二級毒品所得之款項，各依毒品危害防制條例第
    19條第1 項之規定宣告沒收，並諭知如全部或一部不能沒收
    時，以其財產抵償之。
(二)、又未扣案之被告所持用行動電話1 支（含SIM 卡門號000000
    0000號1 張），係為被告所有並供本件販賣第二級毒品所用
    之物，雖未經扣案，但並無證據足資認業已滅失，故依毒品
    危害防制條例第19條第1 項之規定宣告沒收，如全部或一部
    不能沒收時，追徵其價額。
(三)、至公訴人請求依毒品危害防制條例第18條第1 項規定，對扣
    案之第二級毒品甲基安非他命2 小包諭知沒收銷燬之云云。
    然按毒品危害防制條例第18條第1 項前段：「查獲之毒品，
    不問屬於犯人與否，均沒收銷燬之」之規定，乃刑法第38條
    第1 項第1 款之特別規定，至該法條所稱「查獲」之毒品，
    係指有罪判決書於事實欄已經認定為被告有罪事實之毒品而
    言。而沒收為從刑之一種，依主從不可分之原則，應附隨於
    主刑同時宣告之，若無主刑，則從刑即無所附麗（最高法院
    99年度台上字第6897號判決參照）。經查，扣案之透明結晶
    2 小包經送鑑驗結果：共毛重2.5 公克，因鑑驗使用0.0051
    公克），檢出甲基安非他命陽性反應乙節，此有台灣檢驗科
    技股份有限公司報告編號UL/2011/00000000之濫用藥物檢驗
    報告1 份（本院卷第90頁）附卷可稽。是本案員警固係在被
    告前揭住處扣得第二級毒品甲基安非他命2 小包，然被告於
    警詢時供稱：該2 小包毒品是伊在99年11月16日下午在板橋
    市○○○路○路旁車上，向綽號老彭的男子以4,000 元購買
    2 小包安非他命毒品等語（偵查卷第6 頁），是距離被告前
    開2 次販賣第二級毒品之時間99年10月3 日及同年月9 日相
    隔逾1 月，此外，復無證據證明被告原即計畫將該2 小包毒
    品之全部或一部予以販賣，復參以被告另涉嫌於99年11月17
    日凌晨零時許施用第二級毒品甲基安非他命犯行，業經檢察
    官以100 年度毒偵字第2600、2604號提起公訴，現由本院10
    0 年度訴字第1395號審理中乙節，此有前開紀錄表及上開起
    訴書各1 份在卷可證，是被告本身確有施用第二級毒品之行
    為，自難僅因在其住處扣得第二級毒品之事實，遽認該等毒
    品與被告前述販賣第二級毒品之犯罪有關，依據前述說明，
    尚難於本案對扣案之第二級毒品甲基安非他命2 小包諭知沒
    收銷燬之。至於同時遭警查扣之玻璃球吸食器2 個，亦有相
    同之情形，而公訴人亦未請求沒收，爰不對之為沒收之宣告
    。
據上論斷，應依刑事訴訟法第299 條第1 項前段，毒品危害防制
條例第4 條第2 項、第17條第2 項、第19條第1 項，刑法第11條
前段、第59條、第51條第5 款，判決如主文。
本案經檢察官莊惠真到庭執行職務。
中    華    民    國   100    年    7     月    6     日
                  刑事第十三庭  審判長法  官  林淑婷
                                      法  官  陳昭筠
                                      法  官  饒金鳳
以上正本證明與原本無異。
如不服本判決，應於判決送達後10日內，向本院提出上訴書狀，
且上訴書狀應敘述具體理由，而上訴書狀未敘述上訴理由者，應
於上訴期間（即自收受判決書之翌日起算10日）屆滿後20日內補
提理由書。
                                      書記官  許雅琪
中    華    民    國   100    年    7     月    7     日
附錄本案論罪科刑法條全文：
毒品危害防制條例第4 條：
製造、運輸、販賣第一級毒品者，處死刑或無期徒刑；處無期徒
刑者，得併科新臺幣2 千萬元以下罰金。
製造、運輸、販賣第二級毒品者，處無期徒刑或7 年以上有期徒
刑，得併科新臺幣1 千萬元以下罰金。
製造、運輸、販賣第三級毒品者，處5 年以上有期徒刑，得併科
新臺幣7 百萬元以下罰金。
製造、運輸、販賣第四級毒品者，處3 年以上10年以下有期徒刑
，得併科新臺幣3 百萬元以下罰金。
製造、運輸、販賣專供製造或施用毒品之器具者，處1 年以上7
年以下有期徒刑，得併科新臺幣1 百萬元以下罰金。
前五項之未遂犯罰之。